臺灣桃園地方法院刑事判決　　　　　　　96年度訴字第1433號
公　訴　人　臺灣桃園地方法院檢察署檢察官
被　　　告　甲○○
選任辯護人　楊偉奇律師
被　　　告　丙○○
指定辯護人　本院公設辯護人彭詩雯、林宗翰
上列被告因強盜案件，經檢察官提起公訴（96年度偵字第18069
號），本院判決如下：
    主  文
甲○○、丙○○共同意圖為自己不法之所有，攜帶兇器，以脅迫
至使不能抗拒，而使他人交付財物，各處有期徒刑柒年。
    事  實
一、甲○○、丙○○於民國96年7 月18日凌晨1 時30分前某時，
    由甲○○騎乘其不知情父親所有之車號CBY-793 號重型機車
    搭載丙○○夜遊，惟在途中兩人竟起意強盜加油站，遂共同
    基於意圖為自己不法所有之犯意聯絡，以衛生紙沾水黏貼車
    牌，且均穿戴口罩隱蔽身分相貌之方式，於當日凌晨1 時30
    分許至桃園縣大溪鎮○○路208 號「一心加油站」內，佯稱
    要加油，即由後座之丙○○下車取出預藏之客觀上足對人生
    命、身體產生危險性而足以作為兇器使用之西瓜刀1 把（該
    西瓜刀為丙○○家人所有，且未扣案），抵住加油站員工乙○○脖子，直呼「搶劫」、「將你的包包交出來」等語，以
    此脅迫之手段，至使當時深夜且在場僅員工1 人之乙○○不
    能抗拒，唯恐遭受不測，乃將內含現金新臺幣（下同）1 萬
    2600 元 及油票90 0元之腰包交給丙○○，強盜得手後，丙○○、甲○○2 人瓜分所搶得現金花用殆盡，並將該西瓜刀
    、丙○○之安全帽、所搶腰包丟棄至臺北縣土城市某山區，
    將甲○○穿著之衣物丟棄至不詳之垃圾車而無從尋獲。嗣於
    96年7 月27日，經警循線查獲並拘提甲○○、丙○○2 人，
    並扣得作案用機車（含已拆卸之椅背）、甲○○所穿之夾腳
    拖鞋1 雙、丙○○案發當日上衣、牛仔褲各1 件、拖鞋1 雙
    而得悉上情。
二、案經桃園縣政府警察局大溪分局報請臺灣桃園地方法院檢察
    署檢察官偵查起訴。
    理  由
一、按被告以外之人於審判外之言詞或書面陳述，除法律有規定
    者外，不得作為證據。又被告以外之人於審判外之陳述，雖
    不符前4 條之規定，而經當事人於審判程序同意作為證據，
    法院審酌該言詞陳述或書面陳述作成時之情況，認為適當者
    ，亦得為證據。當事人、代理人或辯護人於法院調查證據時
    ，知有第159 條第1 項不得為證據之情形，而未於言詞辯論
    終結前聲明異議者，視為有前項同意，刑事訴訟法159 條第
    1 項、第159 條之5 分別定有明文。查證人乙○○、謝承軒
    於警詢時所為之陳述、證人乙○○於偵查中所為之陳述，固
    係審判外之陳述而屬傳聞證據，惟被告及其選任辯護人就上
    開審判外之陳述，於本院審理中，知有該項證據，均未曾於
    言詞辯論終結前聲明異議，而本院審酌該證人陳述作成時之
    情況，並無違法取證及證明力過低之瑕疵，亦認以之作為證
    據為適當，依前揭規定說明，自有證據能力。另本件認定事
    實所引用之卷內其餘所有卷證資料，並無證據證明係公務員
    違背法定程序所取得，被告及辯護人於審判程序中復未於言
    詞辯論終結前表示異議，均有證據能力，核先敘明。
二、訊據被告甲○○、丙○○迭於警詢、偵查及本院審理中均坦
    承上開持刀強盜加油站之犯行不諱，核與被害人乙○○於警
    詢、偵查中證述被告2 人持西瓜刀進入加油站說要加油，由
    後座的丙○○持西瓜刀抵住伊脖子說搶劫，前座的甲○○要
    伊將腰包交出，伊就把包包交給持刀的丙○○，腰包內有現
    金1 萬2600元、油票900 元等情大致相符，並有桃園縣政府
    警察局大溪分局搜索扣押筆錄、扣押物品目錄表各3 份現場
    照片、監視器翻拍照片11張、犯案機車及丟棄工具現場照片
    16張在卷可稽（偵卷第63至77頁）與扣案作案用機車（含已
    拆卸之椅背）、甲○○案發時所穿之夾腳拖鞋1 雙、丙○○
    案發當日上衣、牛仔褲各1 件、拖鞋1 雙可證，足認被告2
    人自白與事實相符；綜上所述，被告2 人持西瓜刀強盜加油
    站取得財物之犯行明確，應依法論科。
三、查被告甲○○、丙○○所持之西瓜刀為金屬製品且尖銳，有
    案發現場監視器畫面照片在卷可參，且依被告2 人於偵查中
    供述該刀達男性成年人近半手臂之長度，顯足以危及他人生
    命、身體安全而作為兇器使用外，參之案發當下為夜間，被
    害人僅為在場之唯一員工，環顧加油站內並無何其他員工或
    消費之客人等情狀，足認被告前開作案所為，已使被害人自
    由意思遭抑制，達於不能抗拒之狀態。核被告2 人所為，均
    係犯刑法第328 條第1 項之強盜罪，而有同法第321 條第1
    項第3 款攜帶兇器之加重情形，應依同法第330 條第1 項加
    重強盜罪論處。按刑法強盜罪所規範之強暴手段，即暴行，
    係指直接或間對於他人之身體施以暴力，壓制被害人之抗拒
    ，或使被害人身體上或精神上處於不能拒之狀態之謂；稱脅
    迫即以現時之危害威脅其精神，使被害人畏怖心懼，而身體
    上或精神上處於不能抗拒之狀態，又按最高法院73年度臺上
    字第2304號裁判要旨：「按強盜罪之強暴脅迫，祇須壓抑被
    害人之抗拒或使被害人身體上、精神上處於不能抗拒之狀態
    為已足，其暴力縱未與被害人身體接觸，仍不能不謂有強暴
    脅迫行為」。本案被告2 人進入加油站後，即持西瓜刀抵住
    被害人脖子要求交出財物，係屬現時之危害，雖已壓抑被害
    人之抗拒，惟被告2 人並無直接或間接對被害人之身體施以
    暴力，其手段尚非達於強暴之階段，應屬脅迫之手段，檢察
    官認被告2 人尚有施以強暴手段，容有誤會。被告2 人就強
    盜犯行有犯意聯絡及行為分擔，均為共同正犯。爰審酌被告
    2 人下手強盜之犯罪動機、目的，持刀犯罪之情狀惡劣，惟
    念其為警查獲後始終坦承犯行，未持刀傷及他人，造成被害
    人損失程度，已與被害人達成和解，有和解書在卷可參（本
    院卷第42、43、46、47頁），暨其等年齡尚輕、平日素行、
    智識程度等一切情狀，認檢察官於起訴書中各求處被告2 人
    有期徒刑9 年，稍有過重，而分別量處如主文所示之刑。至
    於被告2 人犯罪所用之西瓜刀1 把並未扣案，且被告2 人帶
    同警方至丟棄地點而尋無所獲，可認業已滅失，又非屬被告
    2 人所有之物，經被告丙○○於本院審理中供述甚明，而扣
    案CBY-793 號重型機車亦非被告2 人所有之物，被告2 人案
    發當時之衣著及拖鞋又非犯案所用之工具，均不依刑法第38
    條第1 項第2 款諭知沒收。末查，檢察官另向本院聲請宣告
    被告2 人強制工作一節，惟被告2 人供承係剛失業而為此犯
    行，且被告甲○○於案發前僅有少年虞犯情形，被告丙○○
    於案發前並無前科，有臺灣高等法院被告前案紀錄表、臺灣
    桃園地方法院檢察署刑案資料查註紀錄表可參，並無被告2
    人因懶惰成習或遊蕩而犯罪之憑據，且本院認宣告被告2 人
    加重強盜罪刑已足生警惕效果，本院認尚無依刑法第90條第
    1 項規定宣告強制工作之必要，附此敘明。
四、臺灣板橋地方法院檢察署檢察官併案意旨略以：被告2 人於
    96年7 月18日凌晨2 時4 分許另有攜帶西瓜刀至臺北縣三峽
    鎮○○路89號清溪加油站強盜財物，認與本案有接續犯之實
    質上一罪關係，函送本院併案審理等語。惟查，本件被告2
    人於96年7 月18日凌晨1 時30分至一心加油站強盜財物之犯
    罪事實與併案部分犯罪事實雖時間相近，然被告2 人分別至
    一心加油站、清溪加油站強盜財物，係侵害不同被害人之財
    產法益，且上開2 件犯罪行為並無密接不可分之情形，難認
    有何接續犯實質上一罪關係，本院自不得將該部分未經起訴
    之事實併予審究，應退由臺灣板橋地方法院檢察署檢察官另
    為適法處理。
據上論斷，應依刑事訴訟法第299 條第1 項前段，刑法第28條、
第330 條第1 項，判決如主文。
本案經檢察官徐文豪到庭執行職務。
中　　華　　民　　國　　96　　年　　10　　月　　31　　日
                    臺灣桃園地方法院刑事第四庭
                        審判長法  官    黃斯偉
                              法  官    曾雨明
                              法  官    蘇昭蓉
如不服本判決，應於送達後10日內，向本院提出上訴狀。
                              書記官    韓若玉
中　　華　　民　　國　　96　　年　　11　　月　　1 　　日
